臺灣高等法院臺中分院刑事判決
111年度上易字第553號
上  訴  人  臺灣臺中地方檢察署檢察官
被      告  林東源


                    

上列上訴人因被告竊盜案件，不服臺灣臺中地方法院111年度易
字第705號中華民國111年5月16日第一審判決（起訴案號：臺灣
臺中地方檢察署111年度偵字第7042號），提起上訴，本院判決
如下：
    主  文
上訴駁回。
   事實及理由
一、本案審判範圍
　　刑事訴訟法第348條規定：「上訴得對於判決之一部為之。
    對於判決之一部上訴者，其有關係之部分，視為亦已上訴。
    但有關係之部分為無罪、免訴或不受理者，不在此限。上訴
    得明示僅就判決之刑、沒收或保安處分一部為之。」參諸刑
    事訴訟法第348 條第3 項規定立法理由，宣告刑、數罪併罰
    所定之應執行刑、沒收，倘若符合該條項的規定，已得不隨
    同其犯罪事實，而單獨成為上訴之標的，且於上訴人明示僅
    就刑上訴時，第二審法院即不再就原審法院所認定之犯罪事
    實為審查，而應以原審法院所認定之犯罪事實，作為論認原
    審宣告刑、執行刑及沒收妥適與否的判斷基礎。上訴人即檢
    察官於上訴書表明僅就原審未論以累犯及未據以加重其刑部
    分上訴、於本院審理時亦明示僅就上開量刑部分提起上訴等
    語(見本院卷第64至65頁），依前述說明，本院審理範圍僅
    限於原判決所處之刑部分，其餘被告未表明上訴部分，不在
    上訴範圍。
二、本案據以審查量刑妥適與否之原審所認定犯罪事實及所犯法
    條、罪名
  ㈠犯罪事實：被告林東源(下稱被告)前因2件竊盜案件，分別經
    法院判處有期徒刑8月、7月、7月，與另案經判處有期徒刑7
    月之竊盜案件接續執行後，於民國105年8月17日縮短刑期假
    釋出監，接續執行另案罰金易服勞役，於105年8月19日出監
    ，並於106年2月2日保護管束期滿未經撤銷，其未執行之刑
    ，以已執行論。詎仍不知悔改，竟意圖為自己不法之所有，
    基於竊盜之犯意，於110年11月30日3時8分許，騎乘車牌號
    碼000-000號普通重型機車，至臺中市○區○○路0段000○0號柯
    鈞耀所管領之工地，持客觀上足以危害他人生命、身體安全
    可供兇器使用之鉗子1支，破壞該工地後門及電線存放處之
    鎖頭後，入內竊取「太平洋」電線共16捲（價值約新臺幣3
    萬1806元），得手後，放置在前揭機車腳踏板上載運離去，
    並加以變賣得款7,400元。嗣柯鈞耀於同日8時許上班時，發
    覺遭竊，調閱現場監視器畫面並報警處理，經警循線通知該
    機車車主被告到案說明，被告見事跡敗露，遂坦承犯行，並
    將前開犯罪工具鉗子1支交予員警查扣。
　㈡所犯法條及罪名：被告係犯刑法第321條第1項第2款、第3款
    之加重竊盜罪。
三、上訴駁回之理由：
  ㈠檢察官上訴意旨略以：⒈最高法院110年度台上大字第5660號
    裁定(下稱系爭裁定)僅對所提案之案件有個案效力，不具通
    案效力，而基於大法庭裁定所做成之最高法院判決，則有待
    日後實務之發展，初不因該判決宣示之後，即生通案之拘束
    效力。是以，原審逕予援引系爭裁定之意旨，認定本件被告
    不予適用累犯之規定，恐有疑義。⒉刑事訴訟法係要求檢察
    官就「犯罪事實」負實質舉證責任，至於「量刑事由」，並
    未於條文中明定課予檢察官相同程度之舉證責任。是累犯之
    成立與如何加重一節，實務向來得由法院依職權判斷。且原
    審於審酌刑法第57條時亦載明：「審酌被告有多次竊盜前科
    ，素行不佳，其正值壯年，不思憑藉己力以正途獲取金錢以
    供清償其積欠之債務，竟為本案加重竊盜犯行，所為甚不足
    取...」等語，可知原審業已職權審酌卷內被告之刑事前案
    紀錄，方為前開認定。而被告復為本案犯行，且犯罪事實所
    載之前科2罪間罪質相同，足認被告對刑罰反應力薄弱，惟
    原審卻漏未依已職權審酌之被告刑事前案紀錄，判斷被告是
    否該當刑法第47條第1項累犯成立要件之規定，而逕認定被
    告不予適用累犯，於法即有不符。⒊本案檢察官於起訴書中
    ，已明確指出卷附被告之「刑案資料查註紀錄表」欲證明之
    本案累犯事實，並釋明執行完畢日期，惟本件未見原審對被
    告之「刑案資料查註紀錄表」予以調查，即先行予以否定摒
    棄該證據，認檢察官未盡舉證之責，即判決不適用法則之虞
    。且若摒棄實務向來原則上無爭議之前案紀錄表，再要求檢
    察官就成立累犯之事實負舉證之責(例如提出與被告前執行
    案件之相關執行資料)，無異徒增訴訟上不必要之事項，反
    有礙於訴訟經濟之要求。為此請將原判決撤銷，另論以累犯
    並加重其刑，以求有效遏止竊盜累犯、保障財產安全等語。
  ㈡經查：
　⒈最高法院大法庭制度是透過對於個案的拘束力以及歧異解的
    提案(含潛在歧異及原則重要性)義務，構建縱向及橫向的拘
    束效力，達成統一法律見解的目的。亦即最高法院依法院組
    織法第51條之2第1項、第51條之3之提案予刑事大法庭，提
    案庭依據大法庭裁定之法律見解作出確定局裁判，成為最高
    法院之「先前裁判」，各審判庭對於受理之案件，除非擬對
    於採取大法庭裁定見解之先前裁判表示不同之法律見解，再
    次開啟徵詢、向大法庭提案等程序，否則應採取與先前裁判
    相同之見解，此項機制確保了最高法院各庭之間（橫向）法
    律見解之一致性，透過審級制度，下級審法院對於該項統一
    之法律見解，亦應遵循，由此達成縱向法律見解之統一。查
    ：本件最高法院110年度台上大字第5660號裁定（下稱系爭
    裁定）係最高法院提案庭依法院組織法第51條之2第1項、第
    51條之3之規定作成系爭裁定，並依據系爭裁定之法律見解
    作出110年度台上字第5660號刑事判決之確定終局裁判（下
    稱系爭判決），已成為最高法院之「先前裁判」，下級審法
    院對於最高法院該項統一之法律見解，自應遵循。本件原判
    決逕援引系爭裁定而未援引上開刑事判決，固未臻精確，惟
    結論要無不同，尚屬無害瑕疵。
　⒉刑事訴訟法第161條第1項規定：「檢察官就被告犯罪事實，
    應負舉證責任，並指出證明之方法。」此為檢察官就被告有
    罪事實應負實質舉證責任之概括性規定，非謂除有罪事實之
    外，其他即可不必負舉證責任。此一舉證責任之範圍，除犯
    罪構成事實（包括屬於犯罪構成要件要素之時間、地點、手
    段、身分、機會或行為時之特別情狀等事實）、違法性、有
    責性及處罰條件等事實外，尚包括刑罰加重事實之存在及減
    輕或免除事實之不存在。累犯事實之有無(累犯前階段)，雖
    與被告是否有罪無關，然係攸關刑罰加重且對被告不利之事
    項，為刑之應否為類型性之加重事實，就被告而言，與有罪
    、無罪之問題有其相同之重要性，自應由檢察官負主張及實
    質舉證責任；再就司法院釋字第775 號解釋之意旨（累犯加
    重量刑與否，已由原來必加重，轉變為裁量及課予檢察官就
    被告應依累犯規定加重其刑之事項負較為強化之說明責任）
    及刑事訴訟法之因應修法（刑事訴訟法配合修正第289條第2
    項，累犯應加重其刑之階段，法院須就檢察官所指出之加重
    其刑事項加以調查、辯論，始能斟酌取捨)，是關於累犯後
    階段依累犯規定「加重其刑事項」之法律效果，檢察官負有
    主張及說明(即說服)責任。亦據系爭判決進一步闡釋。則系
    爭判決已變更實務一向認為累犯前科事實與法律效果均應由
    法院依職權調查之法律見解，且此與刑事訴訟法相關證據法
    則無違。
　⒊檢察官主張個案構成累犯，應就累犯前科事實負實質舉證責
    任，系爭判決更進一步闡釋其見解：係指檢察官應於法院調
    查證據時，提出足以證明被告構成累犯事實之前案徒刑執行
    完畢資料，例如前案確定判決、執行指揮書、執行函文、執
    行完畢（含入監執行或易科罰金或易服社會勞動執行完畢、
    數罪係接續執行或合併執行、有無被撤銷假釋情形）文件等
    相關執行資料，始足當之。至一般附隨在卷宗內之被告前案
    紀錄表，係司法機關相關人員依憑原始資料所輸入之前案紀
    錄，僅提供法官便於瞭解本案與他案是否構成同一性或單一
    性之關聯、被告有無在監在押情狀等情事之用，並非被告前
    案徒刑執行完畢之原始資料或其影本，是檢察官單純空泛提
    出被告前案紀錄表，尚難認已具體指出證明方法而謂盡其實
    質舉證責任等語。惟此並不是指檢察官是否已盡舉證之責僅
    限於系爭判決舉例說明之相關執行資料，而否定一般附隨在
    卷宗內之被告前案紀錄表，乃係因系爭判決所舉之上開文書
    均屬「原始證據」，足以擔保其真正；而被告前案紀錄表則
    屬派生證據，倘檢察官僅單純空泛提出或指出被告前案紀錄
    表作為證據或調查之證據，尚難認已盡其實質舉證責任，還
    必須指出其證明之方法，使法院確信被告構成累犯，亦即於
    檢察官選擇提出、以被告前案紀錄表為證據或作為調查之對
    象時，應先具體明確指出前案紀錄表中是哪幾筆資料與本案
    累犯待證事實有關，並釋明其符合刑法第47條累犯規定之執
    畢日期，法院再依文書證據之調查方式，於當事人均無爭執
    其真正之狀態下，始可認已實質盡舉證之責任。至被告如有
    爭執，檢察官自應提出原始證據資以釐清，要屬當然。而所
    謂檢察官應就被告累犯加重其刑之事項「具體指出證明方法
    」，系爭判決亦已闡示：係指檢察官應於科刑證據資料調查
    階段就被告之特別惡性及對刑罰反應力薄弱等各節，例如具
    體指出被告所犯前後數罪間，關於前案之性質（故意或過失
    ）、前案徒刑之執行完畢情形（有無入監執行完畢、在監行
    狀及入監執行成效為何、是否易科罰金或易服社會勞動〔即
    易刑執行〕、易刑執行成效為何）、再犯之原因、兩罪間之
    差異（是否同一罪質、重罪或輕罪）、主觀犯意所顯現之惡
    性及其反社會性等各項情狀，俾法院綜合判斷個別被告有無
    因加重本刑致生所受刑罰超過其所應負擔罪責之情形，裁量
    是否加重其刑，以符合正當法律程序及罪刑相當原則之要求
    等語。查：稽之原審審理期日於審判長詢以「（對被告的全
    國前案紀錄表有何意見？）檢察官答以：沒有。」、「（．．
    ．卷附累犯等科刑資料，有何意見？）檢察官答以：沒有意
    見，累犯之認定依卷證資料為準，並無其他證據提出。」及
    於事實及法律辯論完畢，就科刑辯論時，檢察官稱：請依法
    審酌等語（見原審卷第56至57頁）。揆之前揭說明，原審認
    檢察官就被告累犯前科事實、法律效果，未盡舉證之責任，
    因而未依累犯之規定加重其刑，尚無違誤。
　⒋系爭判決並闡示：檢察官若未主張或具體指出證明方法，法
    院因而未論以累犯或依累犯規定加重其刑，基於累犯資料本
    來即可以在刑法第57條第5款「犯罪行為人之品行」中予以
    負面評價，自仍得就被告可能構成累犯之前科、素行資料，
    列為刑法第57條第5款所定「犯罪行為人之品行」之審酌事
    項。於此情形，該可能構成累犯之前科、素行資料既已列為
    量刑審酌事由，對被告所應負擔之罪責予以充分評價等語。
    上情固屬旁論，惟累犯之前科資料本即可以在刑法第57條第
    5款「犯罪行為人之品行」中予以負面評價，而納入此項量
    刑因子考量；然刑法第47條第1項卻又以累犯具有特別惡性
    ，對於刑罰反應力顯然薄弱為由，就相同之因素，先予以加
    重二分之一（而成為處斷刑），並在依此規定加重之後，依
    刑法第57條第5款之規定，再次就此種前科品行予以評價，
    以決定「宣告刑」，即有重複評價之問題。因此，實務為避
    免違反雙重評價禁止原則，乃發展出對於已在累犯處斷刑被
    評價過之被告前科，其於刑法第57條刑罰範圍內量刑時，即
    予排除，不再執為裁量刑罰輕重之標準。又個案有無因累犯
    而加重其刑度，既除宣告刑逾法定本刑之刑度者外，實無從
    得知，反而使法院在宣告刑之審酌，必須將該事由排除，造
    成無法依據行為人先前犯罪前科，判斷其再形成犯罪之特性
    ，錯失作為一般量刑的從重因子，或不免使罪刑失衡。故將
    前科事實作為累犯處斷刑或宣告刑事由之裁量，只須滿足其
    一，其評價已然充足，並不會將之作為宣告刑裁量之事由，
    即使累犯失其負面評價之機會。是原審將構成被告為累犯之
    前科資料，於檢察官若未主張或具體指出證明方法，因而未
    論以累犯或依累犯規定加重其刑，改於科刑資料中以自由證
    明之方式調查而為量刑因子之一，難認為違法。查原審業已
    說明本件檢察官並未具體指出證明方法，依系爭判決（原審
    誤認為系爭裁定）意旨，可認被告並無依累犯加重其刑予以
    延長矯正其惡性此一特別預防之必要，並改為刑法第57條第
    5款所定「犯罪行為人之品行」之審酌事項，並綜合刑法第5
    7條各款予以綜合考量，所為量刑，既未逾越法律所規定之
    範圍，亦無濫用權限之情形，更無違反比例、平等原則之情
    形，難遽謂原判決之量刑有何不當。至於本件上訴後，本院
    對應之檢察官雖已踐行前揭⒊所指之實質舉證責任，惟被告
    之前科資料等既經原審評價，且原判決之量刑尚屬妥適，檢
    察官請求改依累犯之規定加重其刑，對於結果並不生影響，
    即難謂有理。
　⒌累犯前科事實之調查應經嚴格證明，始得論以累犯或依累犯
    規定加重其刑，已如上述，惟將之作為單純科刑情狀之事實
    即犯罪行為人之品行資料，因未涉及刑罰加重之因素，僅以
    自由證明為已足，法院自得依職權審酌被告之前科紀錄，兩
    者間並不相同，不可混淆；又關於累犯依刑事訴訟法第309
    條之規定，本即不在有罪主文應記載事項之列，基於精簡裁
    判之要求，判決主文自可無庸為累犯之諭知，均附此敘明。
　㈢綜上，檢察官上訴意旨指摘原判決不當，並無理由，應予駁
    回。
據上論結，應依刑事訴訟法第368條，判決如主文。 
本案經檢察官洪淑姿提起公訴，檢察官陳永豐提起上訴，檢察官
謝名冠到庭執行職務。　　
中　　華　　民　　國　　111 　年　　8 　　月　　24　　日
        　　刑事第二庭  審判長法　官  何　志　通
　　　　　　　　　　　　　    法　官  許  月  馨
　　　　　　　　　　　　　　  法　官  吳  進  發       
以上正本證明與原本無異。     
不得上訴。
　　　　　　　　　　　　 　   書記官  洪  宛  渝 
　　　　　　　　　　　　　　　　
中　　華　　民　　國　　111 　年　　8 　　月　　24　　日